臺灣屏東地方法院刑事判決　　　　　　　　　　　　　九十年度交易字第二一一號
　　公　訴　人　臺灣屏東地方法院檢察署檢察官
　　被　　　告　乙○○
　　選任辯護人　萬維堯律師
右列被告因過失傷害案件，經檢察官提起公訴（九十年度偵字第五六○五號），本院
判決如左：
     主  文
乙○○因過失傷害人，處有期徒刑肆月，如易科罰金以參佰元折算壹日。
     事  實
乙○○未經考領適當駕駛執照，於民國九十年六月二日下午二時四十分許，騎駛車號
ＯＰＸ─六六五號機車，沿速限四十公里之屏東縣東港鎮○○路東向行駛，途經該路
與新勝街交岔路口時，本應注意駕駛人騎駛機車，除不得超速行駛，留心車前狀況，
以隨時採取必要之安全措施外，尤務須注意並遵守道路交通號誌之指示，而依當時日
間、天候晴、道路無障礙物遮擋視線、視距良好之狀況，無不能注意之情事，詎其不
唯率以時速約五十公里至六十公里之速度超速行駛，且於行近上開交岔路口時，復疏
未注意當時其行向之交通號誌為紅燈，祇見其前方有同向車輛前行，即貿然跟進闖越
紅燈直駛。斯時，適有由甲○○所騎沿新勝街北向行駛之車號ＮＩＥ─六六○號機車
，於等待其行向燈號轉換為綠燈後起步，亦進入該交岔路口，兩車擦撞，甲○○因而
受有頸椎外傷合併脊髓損傷，導致四肢肢體無力，機能喪失大半，僅賸部分功能之傷
害。乙○○於車禍發生後，即下車察看，並停留於現場靜候調查，於警方未發覺本件
車禍行為人前，表明其為肇事者，並陳述案發經過，進而接受裁判。
     理  由
一、被告乙○○固坦言核與卷附道路交通事故調查報告表及現場暨車損照片二十張等
    事證相符之車禍事實，惟否認有闖越紅燈之情事，併其辯護意旨辯稱：伊遠遠看
    是綠燈，伊跟著一部車後面，結果也不知道，伊的燈號是綠燈；告訴人於調解時
    曾謂其前附載一孩童，可能因此擋住其視線；告訴人所提高雄長庚紀念醫院之診
    斷病歷，僅載告訴人住院治療及作復健，並未施以開刀，告訴人所受之傷害是否
    為本件車禍所造成者，非無可疑，且其現尚可從事美容洗髮工作，肢體動作力道
    堪稱正常，非達重傷之程度云云。
二、經查：
（一）被告違規闖越紅燈之事實，據告訴人甲○○指陳不移。訊據被告初於警訊時供
      稱：「（當時號誌為何？）我並不知道當時號誌為何種號誌」等語明確，衡以
      被告就其是否違規闖越紅燈一節，於本院審理中，屢謂其行向燈號係綠燈，足
      見其智慮無缺，顯知為己辯護。倘被告於案發當時，確注意並見及交通號誌顯
      示綠燈，進而依其指示直行，自無於警訊時供陳不知燈號之理，甚而就其所以
      通過該肇事交岔路口之緣由供稱：「因前方有自小客車通過，我就跟著通過路
      口」等語，足見被告於案發當時，並未注意其行向之交通號誌燈號，因而有如
      上之供述。而被告與告訴人行向垂直，雙方禁止或准許通行之號誌相反，是案
      發當時，被告乃違規闖越紅燈進入肇事交岔路口，洵堪認定。
（二）按「駕駛人駕駛汽車（含機器腳踏車，下同），應遵守道路交通號誌之指示。
      」、「行車速度，依標誌之規定，無標誌者，在市區道路時速不得超過五十公
      里。」、「汽車行駛時，駕駛人應注意車前狀況，並隨時採取必要之安全措施
      。」道路交通安全規則第九十條、第九十三條第一項第一款前段及第九十四條
      第三項分別定有明文。訊據被告供承其車於案發當時之時速約五十公里至六十
      公里左右，顯逾肇事路段之速限。再者，本件交通事故發生當時為天候晴朗之
      日間，被告在無障礙物遮擋視線，視距無礙之路段，上開交通法規所課予之注
      意義務，顯非其能力所無法企及，惟被告違反上開規定，未注意其車前狀況，
      且超速疾駛，更大意輕忽闖越紅燈而肇事，其就本件事故之發生有過失，灼然
      甚明。公訴意旨以「被告『預見』闖越紅燈行駛極易肇事致人死傷，竟確信其
      不發生，而仍貿然闖越紅燈前行」，認被告係因「有認識之過失」而肇事。惟
      依卷存事證所示，被告之違規闖越紅燈，係因其徒隨前車行進，未加注意交通
      號誌燈號所致。換言之，被告實乃違規闖越紅燈而不自知，違背交通安全法規
      所課予應注意交通號誌指示之義務，並非出於低估闖越紅燈之危險性，或高估
      自己避免危險之能力，本件被告之過失形態，應屬「無認識之過失」，公訴意
      旨容有誤會。
（三）告訴人確由於本件車禍事故，致頸椎外傷合併脊髓損傷，先後於高雄長庚紀念
      醫院及東港安泰醫院接受醫療，有診療日期銜接之上開兩院出具之診斷證明書
      可佐。次按刑法第十條第四項第四款所稱「毀敗一肢以上之機能」，係指肢體
      因傷害結果，達其機能「完全喪失效用」之程度而言，如經過相當之診治而能
      回復原狀，或雖不能回復原狀而僅祇減衰其效用者，仍不得謂為重傷。又同條
      項第六款之重傷，係指除去同項第一款至第五款之傷害而於身體或健康有重大
      不治或難治之傷害者而言，假使所傷之肢體，僅祇機能效用減衰，並未完全毀
      敗，縱令此種減衰具有不治或難治之情形，仍與第六款所定之內容並不相當，
      不能依重傷論科（最高法院二十二年上字第一四二號、二十八年上字第一○九
      八號及二十五年上字第四六八○號判例參照）。本件告訴人傷勢治療後之情形
      ，據其就診之東港安泰醫院初覆臺灣屏東地方法院檢察署略為「因頸椎外傷合
      併脊髓損傷，四肢肢體無力，需長期復健，臨床判斷難恢復未受傷前之狀態，
      惟仍需長期觀察其復健的結果」，所指「四肢肢體無力」及「難恢復未受傷前
      之狀態」，其詳情為何，另據該院覆稱「病患目前四肢肢體因脊頸外傷，造成
      無力，無法正常使用，肢體機能喪失大半，僅賸部分功能，必須長期復健，才
      有機會進步」。又參酌告訴人供陳：「我的手腳還能活動，但是沒有力道，平
      常家事沒辦法做，只能稍微走動而已，醫生有跟我說，看一年能否恢七成，但
      是很難講，要看情形」等語在卷，顯見告訴人所受之傷害，僅肢體機能減衰部
      分效用而已，顯未達肢體機能完全喪失效用之程度，自非重傷，而僅為普通傷
      害。
（四）至被告請求傳訊告訴人於案發當時所附載之孩童，證明告訴人之視線是否受阻
      ；請求查閱告訴人歷來病歷或殘障手冊申辦資料，證明告訴人所受傷害，或非
      全然為本件車禍所造成，且未達重傷之程度。惟查，告訴人迭次供明其乃見及
      綠燈號誌遵循指示直行在卷，而被告所謂告訴人曾於案外，就附載人員位置，
      為與審理庭訊相異之供述云云，未有堅強之事證以實其說；另告訴人所受傷害
      ，確為本件車禍所造成，然未達重傷之程度，均如前述，本件事實已明，上開
      所請核無必要，爰不予調查。此外，被告雖於劃設有機車專用道之路段，違規
      騎駛於快車道上，然本件車禍乃肇因於被告未注意前方狀況，超速行駛，且擅
      闖紅燈，以告訴人乃自垂直方向進入肇事交岔路口而言，被告是否於應遵行之
      車道內行駛，與本件車禍之發生，要無相當之因果關係，該單純之違規行為，
      非肇致本件車禍之因素，附此敘明。
三、核被告所為，係犯刑法第二百八十四條第一項前段之過失傷害罪。公訴意旨以告
    訴人四肢功能已難恢復未受傷前之狀態，認已達重傷程度，尚有未洽，惟被告因
    駕駛車輛之過失，致人受傷害之基本事實相同，本院仍應予審理，並變更起訴法
    條。又汽車駕駛人，無駕駛執照駕車，因而致人受傷，依法應負刑事責任者，加
    重其刑至二分之一，道路交通管理處罰條例第八十六條第一項定有明文，被告無
    駕駛執照騎駛機車，業據其供承在卷，復因駕駛之過失行為致告訴人受傷，應予
    加重其刑。其次，被告於肇事後，停留於現場靜候調查，於警方未發覺本件車禍
    行為人前，表明其為肇事者，自首而接受裁判，據證人即調查本件車禍之員警許
    枝祥及邱建銘證述無誤，應依刑法第六十二條前段規定減輕其刑，併上開加重部
    分，依法先加後減之。爰審酌告訴人之傷勢，考量被告肇致車禍之情節，以及案
    發迄今未對告訴人為適度之賠償，難認有和解之誠意，犯後態度不佳等一切情狀
    ，量處如主文所示之刑，並諭知易科罰金之折算標準。
據上論斷，應依刑事訴訟法第二百九十九條第一項前段、第三百條，道路交通管理處
罰條例第八十六條第一項，刑法第二百八十四條第一項前段、第六十二條前段、第四
十一條第一項，罰金罰鍰提高標準條例第一條前段、第二條，判決如主文。
中      華      民      國      九十一    年      一      月    十四    日
                                          法  官  蔡憲德
右正本證明與原本無異。
對於本判決如有不服應於收受送達後十日內向本院提出上訴書狀上訴於台灣高等法院
高雄分院並按他造當事人之人數附具繕本。
                                          書記官  林鴻仁
中      華      民      國      九十一    年      一      月    十四    日
附錄本案論罪科刑法條
刑法第二百八十四條第一項：
因過失傷害人者，處六月以下有期徒刑、拘役或五百元以下罰金，致重傷者，處一年
以下有期徒刑、拘役或五百元以下罰金。
